最高法院刑事判決　　　　　　　　　　　　　　　八十六年度台上字第四五六七號
　　上訴人　甲○○
右上訴人因重傷等罪案件，不服台灣高等法院中華民國八十六年五月六日第二審判決
（八十五年度上訴字第四一○八號，起訴案號：台灣士林地方法院檢察署八十五年度
偵字第二六四號），提起上訴，本院判決如左：
    主  文
上訴駁回。
    理  由
一重傷部分：
按刑事訴訟法第三百七十七條規定，上訴於第三審法院，非以判決違背法令為理由，
不得為之。是提起第三審上訴，應以原判決違背法令為理由，係屬法定要件。如果上
訴理由狀並未依據卷內訴訟資料，具體指摘原判決不適用何種法則或如何適用不當，
或所指摘原判決違法情事，顯與法律規定得為第三審上訴理由之違法情形，不相適合
時，均應認其上訴為違背法律上之程式，予以駁回。本件上訴人甲○○對此部分之上
訴意旨略謂：上訴人於偵審中，一再辯稱上訴人係基於氣憤，欲思對被害人鄭瓊華教
訓，將加水稀釋之硫酸滴向被害人之背部，非以潑灑方式為之，並無重傷害之故意，
上訴人曾託友人探詢，得知被害人右眼未有失明，是否受有重傷害之程度，尚有可疑
，故上訴人僅為普通傷害，原判決對上訴人主張上開有利之事證，未說明其不予採納
之理由，徒以被害人受傷之結果，即認定上訴人有重傷害之犯行，實嫌率斷，有判決
理由不備之違法；上訴人自始基於概括之犯意，恐嚇並傷害被害人，非另行起意，此
部分應與恐嚇危害安全罪部分，有方法結果之牽連關係，原判決認上訴人係另行重傷
之故意，未說明其所憑之依據，亦屬判決理由不備；國立台灣大學醫學院附設醫院（
下稱台大醫院）之鑑定報告，就被害人顏面部分，僅說明受何傷害及須如何治療，並
未認定不能或難以治療，對被害人右眼部分，則表明須作「詐盲檢查及視覺誘發電位
檢查」後，方能確認，長庚紀念醫院雖鑑定被害人右眼「已確定失明」，但該醫院究
竟如何鑑定﹖均有再加鑑定審究之必要，且警員周國志供證扣押之塑膠手套，上訴人
並未使用，上訴人所加水二分之一稀釋之硫酸二瓶，僅使用不到一瓶，何以送至台
北縣警察局汐止分局刑事組時，二瓶皆係空瓶﹖警方人員竟敢偽造、變造證據，誣陷
上訴人入罪，原審就上開應行調查之證據未予調查，遽行判決，有應於審判期日調查
之證據未予調查之違法云云。
惟查原判決認定上訴人有其事實欄所載之犯行，將第一審判決撤銷，就此部分仍論處
上訴人使人受重傷罪刑，已詳述其所憑之證據及認定之理由。對於上訴人雖供認有以
硫酸潑灑被害人，但否認有重傷之犯意，所為該硫酸液，已使用二分之一以上自來水
加以稀釋，故僅為普通傷害，並無重傷故意之辯解，認係避重就輕之詞，不足採信，
已依調查所得之卷證資料，詳加指駁及說明。並無上訴意旨所謂對其有利之辯解，不
加採納，未說明其理由之違法情事。又刑法第五十五條所稱犯一罪而其方法或結果之
行為犯他罪名之牽連犯，必須二個以上之行為，有方法與結果之關係，始足構成，亦
即必須以犯一罪之方法行為犯他罪，或以犯一罪之結果行為犯他罪，方有牽連關係之
可言，倘無上開牽連關係，而係另行起意，即應予併合處罰。且第三審法院，應以第
二審判決所確認之事實為判決基礎，據以判斷原審判決是否違背法令，為刑事訴訟法
第三百九十四條第一項前段所明定。原判決於事實欄內，確認上訴人於民國八十四年
十月中旬，打電話至被害人友人江美麗處，以加害生命之事恐嚇被害人，使被害人心
生畏懼，再另行起意，於同年十月二十八日上午二時許，基於使被害人受重傷之故意
，持事先準備之硫酸自被害人臉部及身體潑灑而下等情，於理由欄五內，則說明上訴
人先前僅以言詞恐嚇被害人，危害被害人之安全，事隔半個月後，方購買硫酸對被害
人潑灑，犯有重傷罪，認上訴人就重傷部分，應係另行起意，應併合處罰。此部分亦
無上訴意旨所指摘判決理由不備之情形存在。再者，上訴人於原審審理中，雖主張被
害人顏面所受之傷害，依台大醫院之鑑定報告，難認被害人之傷為不能或難以治療，
被害人之右眼，依台大醫院明確表明須作詐盲檢查及視覺誘發電位檢查後方能確認，
故被害人之右眼已否失明，仍應再加鑑定等語。原判決就被害人顏面重傷部分，除依
據長庚紀念醫院診斷證明書、第○三一○號函、照片、硫酸容器等，認被害人受有二
至三級，佔身體表面積約百分之二十化學灼傷外，復依據台大醫院鑑定復函，以被害
人「右大半臉及頸部化學灼傷後，疤痕肥厚及攣縮，右眉毛變形，部分遭嚴重傷害致
完全消失，鼻部嚴重變形，右鼻孔攣縮變小，需戴支撐物支撐以維持鼻孔大小，右臉
頰、頸部疤痕肥厚攣縮，影響頭部運動，嘴巴運動亦受限制」，認被害人遭上訴人潑
灑硫酸前，原容貌皎好，現容貌嚴重變形，顯已不能回復原有容貌，此部分傷害，已
達刑法第十條第四項第六款之重傷程度。被害人右眼部分，案發之初，自始即為其急
診治療之長庚紀念醫院診斷證明書及第○三一○號函，原即載明該右眼因化學性灼傷
，經矯正視力為眼前二十公分處可見手影（符合萬國視力表零點零壹以下），己達法
定失明程度，原審依上訴人之聲請，曾函請台大醫院鑑定，經台大醫院函復被害人右
眼是否失明，須再重作詐盲檢查及視覺誘發電作檢查後，方能確認，原審乃再函請原
診治之長庚紀念醫院鑑定結果，認被害人右眼視力祇剩光覺（萬國視力表零點零壹不
到），已確定失明，有卷附該醫院第○○六一號函可稽，原判決因而確認被害人右眼
傷害，己達刑法第十條第四項第一款之重傷程度。足徵原審已依法為必要之調查，並
依職權定其證據之取捨，於判決理由欄三內，詳加明。另上訴人主張扣押之硫酸容
器內，曾以二分之一以上水份稀釋硫酸乙節，證人周國志警員雖供證現場扣押兩瓶改
裝之硫酸，一瓶已倒光，一瓶未打開，經原審勘驗扣押之該兩瓶硫酸容器，均係空瓶
，汐止警察分局亦函覆送至分局刑事組時，祇扣得二瓶裝硫酸之空瓶，瓶內未有硫酸
，原判決乃據以說明無從鑑定，並認上訴人此項辯解，有違經驗法則，要無可採。況
上訴人始終供認對被害人潑灑硫酸，第一審於八十五年五月三十一日調查時，上訴人
供認有重傷害犯行，原審於八十五年九月十八日、同年十月九日訊問時，上訴人猶供
認基於重傷害犯意，而有本件對被害人潑灑硫酸犯行，僅以被害人未達重傷程度為辯
，被害人委實受有硫酸灼傷，則上訴人持以朝被害人臉部及身體潑灑之容器內所裝液
體，係屬腐蝕性之硫酸，已甚明確，不因扣押之二瓶容器，現皆屬空瓶，而影響原判
決對事實之認定，上訴意旨所謂警方人員偽、變造證據之說，應屬個人主觀臆測之詞
與卷內資料不符，殊難執為適法之第三審上訴理由。此部分上訴意旨，並未依據卷證
資料，具體表明原判決如何違背法令，徒憑己見，就原判決已加調查及說明之適法行
使職權，漫事爭執，自難認已具備首揭法定要件。此部分之上訴，有違法律上之程式
，應予駁回。
二恐嚇危害安全部分：
按刑事訴訟法第三百七十六條所列各罪之案件，經第二審判決者，不得上訴於第三審
法院，此觀該法條之規定甚明。上訴人被訴恐嚇危害安全部分，原判決認與上開重傷
部分，應併合處罰，將第一審判決撤銷後，就此部分改判論處其以加害生命之事，恐
嚇他人致生危害於安全罪刑。查該罪名係屬刑事訴訟法第三百七十六條第一款之案件
。依上開說明，既經第二審判決，自不得上訴於第三審法院，上訴人竟復提起上訴，
顯為法所不許，亦應予駁回。
據上論結，應依刑事訴訟法第三百九十五條前段，判決如主文。
中      華      民      國    八十六    年      七      月    三十一    日
                              最高法院刑事第二庭
                                  審判長法官  施  文  仁
                                        法官  張  淳  淙
                                        法官  洪  文  章
                                        法官  林  錦  芳
                                        法官  花  滿  堂
      右正本證明與原本無異
                                              書  記  官
中      華      民      國    八十六    年      八      月              日
